臺灣臺北地方法院刑事判決
110年度審易字第1389號
公  訴  人  臺灣臺北地方檢察署檢察官
被      告  臧祈睿



上列被告因妨害名譽等案件，經檢察官提起公訴（110年度偵緝
字第1090號），本院判決如下：
    主  文
臧祈睿無罪。
    理  由
一、公訴意旨略以：被告臧祈睿於民國109年12月7日2時許，在
    臺北市○○區○○路0段000號前，騎乘車牌號碼000-000號普通
    重型機車，因與鄭長清有行車糾紛，竟基於公然侮辱之犯意
    ，對告訴人辱稱：「三小」、「幹你娘」、「幹你娘老雞掰
    ！」等語，足以貶損鄭長清之人格及社會評價。另基於恐嚇
    危害安全之犯意，向鄭長清揮舞刀械及追逐恫嚇，使鄭長清
    心生畏懼，致生危害於安全。因認被告臧祈睿所為，係犯刑
    法第309條之公然侮辱及刑法第305條之恐嚇危害安全罪嫌等
    語。
二、按犯罪事實應依證據認定之，無證據不得認定犯罪事實；不
    能證明被告犯罪者，應諭知無罪之判決，刑事訴訟法第154
    條第2項、第301條第1項分別定有明文。又被害人之指述，
    係以使被告受刑事訴追為目的，是以被害人之指述為證據方
    法，除其指述須無瑕疵，且應有查與事實相符之佐證，始得
    資為判決之基礎（最高法院52年台上字第1300號、61年台上
    字第3099號判例意旨參照）。而事實之認定，應憑證據，如
    未能發現相當證據，或證據不足以證明，自不能以推測或擬
    制之方法，以為裁判基礎；所謂認定犯罪事實之證據，係指
    足以認定被告確有犯罪行為之積極證據而言，如未發現相當
    證據，或證據不足以證明，自不能以推測或擬制之方法，以
    為裁判基礎。且刑事訴訟上證明之資料，無論其為直接證據
    或間接證據，均須達於通常一般人均不致於有所懷疑，而得
    確信其為真實之程度，始得據為有罪之認定，若其關於被告
    是否犯罪之證明未能達此程度，而有合理性懷疑之存在，致
    使無從形成有罪之確信，根據「罪證有疑，利於被告」之證
    據法則，即不得遽為不利被告之認定（最高法院76年台上字
    第4986號判例意旨參照）。復依刑事訴訟法第161條第1項之
    規定：檢察官就被告犯罪事實，應負舉證責任，並指出證明
    之方法。因此，檢察官對於起訴之犯罪事實，應負提出證據
    及說服之實質舉證責任。倘其所提出之證據，不足為被告有
    罪之積極證明，或其指出證明之方法，無從說服法院以形成
    被告有罪之心證，基於無罪推定之原則，自應為被告無罪判
    決之諭知（最高法院92年台上字第128號判例意旨參照）。
三、公訴意旨認被涉嫌上開公然侮辱、恐嚇危害安全等犯行，係
    以證人即告訴人鄭長清於警、偵訊中之證述、勘驗筆錄、上
    開車號機車基本資料及紀錄資料，及被告於偵查中坦承其認
    識上開車號機車車主戴明琪，並曾騎乘該機車載戴明琪之事
    實等，為其主要論據。
四、訊據被告雖坦承其曾與車號000-000號機車車主戴明琪為男
    女朋友，並於交往期間曾騎乘該機車載女友戴明琪等情不諱
    ，惟否認本案犯行，辯稱：事發當天早已經跟戴明琪分手一
    段時間，當時人在家中睡覺，本案犯行並非被告所為等語。
五、經查：
（一）證人即告訴人鄭長清於109年12月7日2時許，駕駛車號000
      -0000號營業小客車行經臺北市○○區○○路0段000號前，因
      故遭騎乘車號000-000機車後載女子之該成年男性騎士以
      「三小」、「幹你娘」、「幹你娘老雞掰」等穢語辱罵，
      且該名男子下車後即持刀揮舞、追逐等，致告訴人鄭長清
      心生畏懼，立即駕車駛離等情，業據證人鄭長清、當日在
      場之戴明琪證述在卷（偵字第9169號偵查卷第11至12、99
      至100頁〈下稱偵查卷〉，本院卷第273至285頁），復有證
      人鄭長清提出之事發當時行車紀錄光碟光碟1片，經檢察
      官勘驗行車紀錄光碟，製有勘驗筆錄附卷可佐（偵查卷第
      100頁），及有行車紀錄器翻拍照片、車號000-000基本資
      料附卷可按（偵查卷第27至31、45頁），上情，堪以認定
      。　
（二）然本件事發當日，係由戴明琪友人單懷春騎乘上開車號機
      車後載戴明琪，並於起訴書所載時間、地點與駕駛計程車
      之鄭長清發生口角，並口出如起訴書犯罪事實欄所載之穢
      語，手持其所攜帶瑞士刀乙節，業據證人戴明琪、單懷春
      證述甚詳，證人戴明琪證稱：我與被告原是男女朋友，2
      人於109年初時分手，於109年12月間2人已經分開了，本
      件事發當日因下雨，朋友單懷春就騎我名下780-NKQ號機
      車載我，本件事發前，因我手機掉了，有另1臺機車騎士
      幫我撿起來還給我，後面有輛計程車叭了2聲，我有回頭
      說不好意思，計程車司機又叭1聲，單懷春就生氣拿刀說
      「你想怎樣」，且下車跑向計程車那邊，單懷春手上有拿
      刀子，大約跑4、5步後就回來，單懷春過來我就跟他說你
      騎我的車子一定要帶這些東西嗎，單懷春就騎車載我走了
      ，我確定當天騎機車載我的事單懷春不是被告，事後我有
      接到警方的電話要我去警察局做筆錄，但我去2次警察都
      沒有空幫我做筆錄，之後我也忘記再去警局，我也沒有打
      電話告知警方當天騎車載我的人是單懷春等語（見本院卷
      第280至287頁），證人單懷春證稱：我有於102年12月某
      日凌晨，騎乘戴明琪名下機車載她到汀州路3段附近，有
      跟1位駕駛計程車司機起糾紛，印象中戴明琪的手機掉了
      ，有其他機車騎士幫忙撿起還給戴明琪，後來有輛計程車
      開過來按喇叭逼近我，我因此跟這位司機發生口角，口角
      中有講「三小」、「幹你娘」、「幹你娘老雞掰」等語，
      司機也有回嗆我，當下因為計程車司機駕車大迴轉好像要
      開過來撞我，我才追上去並從口袋中拿出瑞士刀，但我沒
      有揮砍動作，我只是正當防衛，事發後我並未接獲任何單
      位通知要做筆錄等語（見本院卷第354至357頁）；證人即
      車號000-0000號機車車主孔林佑儒亦陳：車號000-0000號
      機車，是我跟室友一同騎乘使用，於109年12月間某日，
      室友一起去吃完消夜回家時，路途中有看到前方機車後載
      女生的手機掉出，我們就騎過去幫門撿起手機，再追上那
      臺機車還給該臺機車後座女生，騎車室位年輕男生，但我
      指趕快還手機，沒有看清楚長相，還手機過程中後面有輛
      計程車有按喇叭，但我們交還手機後就離開，因此不清楚
      後續發生之事等語（本院卷第287至291頁）。上開3位證
      人分別於不同日期通知到庭，並於詰問中隔離詰問，所述
      大致相符，並無矛盾、齲齬之情，確足採信。可認本案事
      發當日與告訴人鄭長清發生口角糾紛進而為上開言行之人
      ，顯非被告甚明。
（三）至於證人鄭長清雖於警詢中指認被告為本件犯罪嫌疑人，
      有犯罪嫌疑人指認表在卷可按（偵查卷第41頁），然事發
      當日時值深夜2時許，據被告所提行車紀錄記翻拍照片可
      見，道路上雖有路燈，但附近商家均已打烊關店熄燈，視
      線是否清楚顯有疑義，告訴人鄭長清全程坐在車內，該機
      車騎士雖有到告訴人鄭長清所駕車輛駕駛座旁講話，但據
      監視器翻拍照片所呈錄影時間，該機車騎士到達至離開僅
      有約2、3秒之時間，有行車紀錄光碟翻拍照片附卷可見（
      偵查卷第27至31頁）。是證人鄭長清在光線不佳之深夜中
      ，當下因有行車糾紛情緒上顯有氣憤、恐懼之情，證人鄭
      長清是否可明確看清該騎士外表、長相，亦有疑義，且證
      人鄭長清到庭亦稱：被告講話聲音，與事發當日講話口氣
      、語音完全不同等語（本院卷第279頁），是證人鄭長清
      於警詢中所陳被告為本案犯行及其所勾選犯罪嫌疑人指認
      表，因有上述疑義，故尚難遽為不利於被告之認定，併此
      說明。
（四）綜上所述，檢察官所持前開論據，所指被告為本案犯行之
      行為人，顯未達於通常一般之人均不致有懷疑，而得確信
      其為真實之程度，無從說服本院形成被告有罪心證，復未
      舉證證明被告確為本案犯行之行為人，揆之上開規定及裁
      判意旨所載，本件既不能證明被告犯罪，自應為被告無罪
      之諭知。
據上論斷，應依刑事訴訟法第301條，判決如主文。
本案經檢察官楊石宇提起公訴，檢察官楊舒雯到庭執行職務。
中　　華　　民　　國　　111 　年　　6 　　月　　13　　日
　　　　　　　　　刑事第二十一庭  法　官　程克琳
以上正本證明與原本無異。
如不服本判決應於收受送達後20日內向本院提出上訴書狀，並應敘述具體理由；其未敘述上訴理由者，應於上訴期間屆滿後20日內向本院補提理由書（均須按他造當事人之人數附繕本）「切勿逕送上級法院」。告訴人或被害人如對於本判決不服者，應具備理由請求檢察官上訴，其上訴期間之計算係以檢察官收受判決正本之日期為準。 因疫情而遲誤不變期間，得向法院聲請回復原狀。                                        
　　　　　　　　　　      　　　  書記官　陽雅涵
中　　華　　民　　國　　111 　年　　6 　　月　　14　　日